【裁判字號】    89,易,3007
【裁判日期】    891120
【裁判案由】    傷害等
【裁判全文】
臺灣高雄地方法院刑事判決                        八十九年度易字第三七號
    公  訴  人  臺灣高雄地方法院檢察署檢察官
    被      告  甲○○
                乙○○
右列被告因傷害等案件，經檢察官提起公訴（八十九年度偵字第一０一八九號、第一
三三九二號），本院判決如左：
    主  文
甲○○、乙○○妨害自由部分均無罪；被訴傷害部分均公訴不受理。
    理  由
壹、無罪部分：
一、公訴意旨略以：被告甲○○因前為丙○○在臺灣高雄地方法院檢察署八十九年度
    偵字第八九四二號、第一０七０四號案件之警訊中供出甲○○涉有竊盜罪嫌，而
    使甲○○為警移送該檢察署時，經內勤檢察官命交保十萬元在案。甲○○遂心生
    不滿，先要求被告乙○○邀同丙○○前往甲○○住處，欲向丙○○理論此事；甲○○嗣於八十九年五月三日十時許，在高雄市前鎮區○○○路六七一號前即甲○○住處外碰見乙○○會同丙○○前會面時，被告二人遂基於傷害之犯意聯絡及行
    為之分擔，由乙○○拉住丙○○雙手，再由甲○○持木棍毆打丙○○，致丙○○
    受傷倒地，其所帶之摩托羅拉牌行動電話並掉落地上，二人並進而基於妨害羅
    惟行使其權利之犯意聯絡，以繼續先前對羅維義所施傷害之強暴脅迫狀態，而由
    乙○○將行動電話拾取後交與甲○○，而妨害丙○○對該行動電話所有權、使用
    權等權利之行使，因認被告等涉有刑法第三百零四條之強制罪嫌。
二、按犯罪事實應依證據認定之，無證據不得推定其犯罪事實；復不能證明被告犯罪
    或其行為不罰者，應諭知無罪之判決，刑事訴訟法第一百五十四條、第三百零一
    條第一項分別定有明文。次按認定不利於被告之事實，須依積極證據，苟積極證
    據不足為不利於被告事實之認定，即應為有利於被告之認定，更不必有何有利之
    證據。再事實之認定，應憑證據，如未能發現相當證據，或證據不足以證明，自
    不能以推測或擬制之方法，以為裁判之基礎。另告訴人之告訴，係以使被告受刑
    事訴追為目的，是其陳述是否與事實相符，仍應調查其他證據以資審認。又被害
    人之陳述如無瑕疪，且就其他方面調查又與事實相符，固足採為科刑之基礎，倘
    其陳述尚有瑕疪，則在未究明前，遽採為論罪科刑之根據，即難認為適法（最高
    法院三十年上字第八一六號、四十年台上字第八六號、五十二年台上字第一三○○號、六十一年台上字第三○九九號分別著有判例可資參照）。而所謂無瑕疪，
    係指被害人所為不利被告之陳述，與社會上一般生活經驗或卷存其他客觀事實並
    無矛盾而言，至所謂就其他方面調查認與事實相符，非僅以所援用之旁證足以證
    明被害結果為已足，尤須綜合一切積極佐證，除認定被告確為加害人之可能外，
    在推理上無從另為其他合理原因之假設，有不合於此，即不能以被害人之陳述做
    為論斷之證據。
三、本件公訴人認被告等涉有右揭罪嫌，無非係以告訴人之指訴，及被告乙○○供陳
    將手機撿起後直接交被告甲○○等情為其論罪之依據。惟訊據被告二人均堅決否
    認有上開犯行，被告乙○○辯稱：見丙○○被甲○○毆打後蹲在地上，很不舒服
    的樣子故將掉落之丙○○的手機直接交給甲○○後就趕快離開，沒有搶手機等語
    ，另被告甲○○則自承有持木棍毆打告訴人及將手機砸壞等語在卷。經查，告訴
    人丙○○固於警訊時陳稱：乙○○邀我至甲○○住處，甲○○一見到我就持木棍
    毆打我，乙○○及另一名不知名男子亦一同圍上來毆打，直到我不支倒地就搜我
    身體，搶走我所有摩托羅拉牌Ｖ三六八八型行動電話等語，惟於本院調查及審理
    時告訴人則又改陳稱：「他們有打我，因我與乙○○有過節。案發當時乙○○空
    手架住我讓甲○○打我，當時我手機用手機袋掛在脖子上，我一與甲○○碰面時
    ，甲○○就出手打我，他一邊打我一邊說交保金十萬元，要我幫他出，後來我被
    打得蹲在地上時手機就掉到地上，被乙○○拿走直接交給甲○○，我叫甲○○將
    手機還我，但甲○○不還我，甲○○當時拿我手機不還我的意思是說要將我手機
    當做抵償十萬元交保金中的一部分，後來我就不知道手機去向，我去報案時就一
    併辦停話。一開始是我與甲○○在拉扯，後來乙○○才過來幫甲○○。甲○○向
    我說要我幫他出十萬元交保金時，乙○○站在較遠處，我不知道他是否有聽到」
    、及「在打的過程中手機就掉到地上了，當時我們三人均不知道我手機掉了，在
    他們打我時我很不舒服坐在地上時，我看見乙○○自地上將手機時，我告訴乙○○說這是我的手機，當時我並未向乙○○表示要將手機還給我。在我講完後乙○○就主動將手機交給甲○○，甲○○收到手機後並沒有講話，我也沒有開口向甲○○要回我的手機，甲○○當時並沒有用手勢或言語阻止我要回我的手機。當時
    大家都住手了，他們也沒有再打我。乙○○將手機交給甲○○之後，甲○○就將
    我的手機往後丟。在他們二人打我時，他們二人沒有告訴我要將我手機拿走，只
    是單純打我而已，是事後在打的過程中我的手機掉下去，由乙○○撿起來交給甲○○，甲○○就將手機及他手上拿的木頭一起往後丟，之後他們就離開了。因當
    時我是很氣憤及手機確實在他們手上就誤以為他們是要搶我的手機。對於我手機
    被他們拿走也丟了一事我不告他們，當時是我誤會了」等語在卷，告訴人就被告
    二人如何妨害其對手機權利之行使乙節之指述，前後三次供述均有不一，且互有
    矛盾齟齬，是其不利被告等之陳述是否可信，非無疑義；再者被告甲○○係因告
    訴人丙○○於前案竊盜罪中供出其亦有參與，經警移送後為檢察官命十萬元交保
    在案遂心生不滿，乃要被告乙○○邀同告訴人至其住處欲加以理論，而臨時起意
    共同傷害告訴人等節，為告訴人與被告等所是認，是以被告二人是時僅意在傷害
    告訴人，尚未有妨害告訴人對其手機權利之行使甚明；又被告乙○○係在渠等二
    人停止毆打告訴人之後，且未再對告訴人有何強暴、脅迫之手段，及告訴人亦未
    積極表示要回其手機之情形下，於拾起後直接交予被告甲○○等情，此參酌告訴
    人與被告乙○○之供述互核以觀自明，是被告二人既係在平和之情狀下持有告訴
    人之手機，則縱認該手機隨即為被告甲○○所砸毀，致未能歸還告訴人，此亦與
    強制罪之構成要件有所未合，自尚難逕以該罪相繩。此外，復查無其他積極證據
    足資證明被告等確有公訴人所指之犯行，不能證明被告犯罪，揆諸前揭說明，依
    法自應為渠等無罪之諭知。
貳、公訴不受理部分：
一、公訴意旨另以：被告甲○○、乙○○於前揭時地，基於共同傷害之犯意，由乙○○拉住丙○○雙手，再由甲○○持木棍毆打丙○○，致丙○○受有左眼角浮腫、
    左耳後血腫等全身多處傷害，因認被告二人共同涉有刑法第二百七十七條第一項
    之傷害罪嫌。
二、按告訴乃論之罪，告訴人於第一審辯論終結前，得撤回其告訴；又告訴經撤回者
    ，法院應諭知不受理之判決，刑事訴訟法第二百三十八條第一項，及第三百零三
    條第三款定有明文。
三、本件被告甲○○、乙○○傷害案件，經檢察官提起公訴，認被告二人係犯刑法第
    二百七十七條第一項之傷害罪。依同法第二百八十七條前段之規定，須告訴乃論
    。茲據告訴人丙○○於本院審理中，聲請撤回對被告二人之告訴，揆諸前開說明
    ，自應諭知不受理之判決。
據上論斷，應依刑事訴訟法第三百零一條第一項前段、第三百零三條第三款，判決如
主文。
中      華      民      國    八十九    年     十一     月    二十      日
                                  臺灣高雄地方法院刑事第三庭
                                      法  官    柯彩燕
右正本證明與原本無異。
如不服本判決，應於判決送達後十日內，向本院提出上訴狀。
                                      書記官    楊真芬
中    華    民    國      八十九      年      十一      月     二十三   日


司法院資訊處製作；財團法人民間司法改革基金會備份。
